臺灣彰化地方法院民事判決　　　　　　　　　　　　　九十三年度重訴字第四八號
　　原　　　告　丙○○
　　被　　　告　乙○○
　　　　　　　　甲○○
右當事人間請求交還土地等事件，本院於民國九十三年九月一日言詞辯論終結，判決
如左：
  　主　　　文
被告應將坐落彰化縣福興鄉○○段二五五地號、地目田、面積０．二四六八公頃之土
地如附圖編號Ｂ所示磚造農作工具間、面積０．０００四公頃，及編號Ｃ所示磚造抽
水機圍牆、面積０．０００二公頃等地上物拆除，並將該部分土地及編號Ａ所示、面
積０．二四六二公頃之土地全部返還原告。
被告應將坐落彰化縣福興鄉○○段二五六地號、地目田、面積０．二四六八公頃之土
地如附圖編號Ｆ所示磚造農作工具間、面積０．０００八公頃，及編號Ｇ所示磚造抽
水機圍牆、面積０．０００二公頃等地上物拆除，並將該部分土地及編號Ｅ所示、面
積０．二四五八公頃之土地全部返還原告。
被告應將坐落彰化縣福興鄉○○段二五七地號、地目田、面積０．二一七六公頃，及
同段二五八地號、地目田、面積０．一七八０公頃等二筆土地全部返還原告。
訴訟費用由被告負擔。
本判決於原告以新臺幣肆佰柒拾伍萬元供擔保後得假執行。
    事實及理由
一、程序方面：
  (一)本件被告甲○○經合法通知，未於最後言詞辯論期日到場，核無民事訴訟法第
      三百八十六條所列各款情形，爰依原告之聲請，由其一造辯論而為判決。
  (二)按訴狀送達後，原告不得將原訴變更或追加他訴；但被告同意或請求之基礎事
      實同一者，不在此限；民事訴訟法第二百五十五條第一項但書第一、二款分別
      定有明文。又所謂請求之基礎事實同一，係指變更或追加之訴與原訴之主要爭
      點有其共同性，各請求所主張之利益在社會生活上可認係屬同一或關連之紛爭
      ，而就原請求之訴訟及證據資料，於繼續審理時，在相當程度範圍內具有同一
      性或一體性，得期待於後請求之審理予以利用，俾先後兩請求得在同一程序中
      一併解決，避免重複審理者，自屬之 (參見最高法院九十年度台抗字第二八七
      號裁定意旨)。本件原告起訴時原請求被告二人交還其所有坐落彰化縣福興鄉
      ○○段二五五、二五六、二五七、二五八地號等四筆土地 (下稱系爭四筆土地
      ) ，嗣因前開同段二五五、二五六地號土地尚有被告二人所有之地上物存在，
      原告乃於民國 (下同)九十三年九月一日言詞辯論期日以言詞追加請求被告二
      人拆除地上物，並將土地返還原告，復經到場被告乙○○當庭表示同意，亦記
      明筆錄在卷，而本院審酌原告追加之訴與原訴之主要原因事實均基於土地所有
      權人之物上請求權作用，在法院審理過程具有一體性，為求訴訟經濟起見，應
      認原告先後二項請求之基礎事實相同，依首揭法條規定，原告所為訴之追加，
      自毋須徵得未到場被告甲○○之同意，即為合法，先予敘明。
二、本件原告起訴主張系爭四筆土地原為訂有三七五租約之耕地，該租約已於七十九
    年十二月三十一日屆滿，出租人即原告為擴大家庭農場經營，依耕地三七五減租
    條例第十九條第二、三項規定申請收回自耕，被告二人則申請續訂租約，兩造間
    衍生行政爭訟多年，嗣經最高行政法院於九十二年六月十九日以九十二年度判字
    第七八六號判決駁回被告二人之上訴，並確定在案，訴外人彰化縣福興鄉公所乃
    據此函請彰化縣鹿港地政事務所註銷系爭四筆土地之三七五租約登記，復於九十
    二年十月九日註銷登記，故兩造間就系爭四筆土地之租賃關係已經消滅，被告二
    人繼續占有系爭四筆土地已欠缺正當權源，即屬無權占有，爰依民法第七百六十
    七條規定請求被告二人拆除系爭土地之地上物，並將土地全部返還原告。復聲明
    ：(一)如主文第一、二、三項所示，(二)原告願供擔保，請准宣告假執行。
三、被告二人則以前揭最高行政法院九十二年度判字第七八六號判決認定事實顯有錯
    誤，被告二人已具狀提起再審之訴，且原告之自耕能力證明書係於八十一年一月
    十五日核發，原告於七十四年至七十九年間並無自耕能力，依法不得收回自耕，
    詎彰化縣福興鄉公所違法認定，並註銷三七五租約登記，無視被告二人及先人在
    系爭四筆土地將近六十年之辛勞付出。另出租人之原告僅依系爭四筆土地之公告
    地價為基礎計算補償金額，即要求被告二人交還土地，自無合法合情合理可言等
    語置辯。並聲明：原告之訴及假執行之聲請均駁回。
四、兩造不爭執之事項：
  (一)系爭四筆土地為原告所有，其上耕地三七五租約登記已經註銷在案。
  (二)系爭四筆土地之行政爭訟事件，已經最高行政法院以九十二年度判字第七八六
      號判決被告二人敗訴確定，被告二人雖就上開確定判決提起再審之訴，亦經臺
      中高等行政法院以九十二年度再字第一七號裁定駁回，並確定在案。
  (三)原告收回系爭四筆土地自耕後，曾於八十一年十月十三日向本院提存所提存補
      償金額新台幣八十萬六千零四十一元，但被告二人拒絕領取。
五、得心證之理由：
  (一)原告主張右揭事實，已據其提出土地登記謄本四件、最高行政法院九十二年度
      判字第七八六號判決影本一件、臺中高等行政法院九十二年度再字第一七號裁
      定影本一件及彰化縣福興鄉公所九十二年十月七日函影本一件各在卷為憑，核
      屬相符，亦為被告二人不爭執，而系爭二五五、二五六地號等二筆土地其上確
      有被告二人設置如附圖編號Ｂ、Ｃ、Ｆ、Ｇ所示之地上物，亦經本院依職權囑
      託彰化縣鹿港地政事務所指派測量員會同本院及兩造於九十三年七月六日勘測
      系爭四筆土地屬實，製有勘驗筆錄可按，並命測量員繪製複丈成果圖送院供參
      ，是原告之主張自堪信為真實。
  (二)按所有人對於無權占有或侵奪其所有物者，得請求返還之。對於妨害其所有權
      者，得請求除去之。有妨害其所有權之虞者，得請求防止之。又租約終止後，
      出租人除得本於租賃物返還請求權，請求返還租賃物外，倘出租人為租賃物之
      所有人時，並得本於所有權之作用，依無權占有之法律關係，請求返還租賃物
      (參見最高法院七十五年台上字第八０一號判例意旨)。本件系爭四筆土地原訂
      耕地三七五租約登記之行政爭訟，業經最高行政法院以九十二年度判字第七八
      六號判決被告二人敗訴確定，而訴外人彰化縣福興鄉公所亦據此函請彰化縣鹿
      港地政事務所註銷系爭四筆土地之耕地三七五租約登記，已如前述，則兩造間
      就系爭四筆土地之耕地三七五租約法律關係既因註銷登記而消滅，被告二人繼
      續占有耕作系爭四筆土地已欠缺法律上正當權源，對原告而言即屬無權占有，
      從而原告依據民法第七百六十七條物上請求權之規定，訴請被告二人拆除系爭
      二五五、二五六地號等二筆土地如附圖編號Ｂ、Ｃ、Ｆ、Ｇ所示之地上物後，
      並將系爭四筆土地全部返還予原告，洵屬有據，應予准許。
六、原告陳明願供擔保聲請宣告假執行，核與法律規定相符，爰酌定相當擔保金額宣
    告之。
七、又本件事證已臻明確，兩造其餘主張陳述及所提之證據資料，核與本判決所得之
    心證結果均不生影響，毋庸再予逐一論述，附此敘明。
八、結論：本件原告之訴為有理由，並依民事訴訟法第三百八十五條第一項前段、第
    七十八條、第八十五條第一項、第三百九十條第二項，判決如主文。
中　　　華　　　民　　　國　　九十三　　年　　　九　　　月　　　十　　　日
                                    臺灣彰化地方法院民事第一庭
                                        法　　　官　  林    金    灶
右為正本係照原本作成。
如對本判決上訴，應於判決送達後二十日內向本院提出上訴狀。
中　　　華　　　民　　　國　　九十三　　年　　　九　　　月　　　十　　　日
                                        法院書記官　  莊    何    江
